ACORDAO-COMPLETO-2368705

ACÓRDÃO 843/2020 ATA 3/2020 - PRIMEIRA CÂMARA

VISTOS, relatados e discutidos estes autos de embargos de declaração opostos contra o Acórdão 5904/2019-TCU-Primeira Câmara; 
ACORDAM os Ministros do Tribunal de Contas da União, reunidos em sessão da Primeira Câmara, ante as razões expostas pelo Relator e com fulcro nos arts. 32, inciso II, e 34 da Lei 8.443/1992 c/c os arts. 277, inciso III, e 287 do Regimento Interno do TCU, em: 
9.1. conhecer dos embargos de declaração opostos por José Sally de Araújo e por Sergio Wanderley Martins de Castro - ME, para no mérito negar-lhes provimento; 
9.2. encaminhar cópia desta deliberação aos recorrentes.

Embargos de declaração em tomada de contas especial.

Primeira Câmara

Município de Cruzeta/RN.

3. Interessados/Responsáveis/Recorrentes:
3.1. Interessado: Ministério do Turismo (vinculador) (05.457.283/0001-19)
3.2. Responsáveis: José Sally de Araújo (XXX.332.544-XX); Sergio Wanderley Martins de Castro - ME (09.623.252/0001-41)
3.3. Recorrentes: José Sally de Araújo (XXX.332.544-XX); Sergio Wanderley Martins de Castro - ME (09.623.252/0001-41).

13.1. Ministros presentes: Vital do Rêgo (na Presidência) e Walton Alencar Rodrigues (Relator).
13.2. Ministro-Substituto convocado: Marcos Bemquerer Costa.
13.3. Ministro-Substituto presente: Weder de Oliveira.

ACORDAO-COMPLETO-2404050

Acórdão de Relação 4785/2020 - Primeira Câmara

Acórdão de Relação

José Sally de Araújo

WALTON ALENCAR RODRIGUES

Ministro Walton Alencar Rodrigues.

Trata-se de embargos de declaração opostos contra o Acórdão 5904/2019-TCU-Primeira Câmara, que negou provimento ao recurso de reconsideração interposto conjuntamente por José Sally de Araújo e pela empresa Sergio Wanderley Martins de Castro-ME (SW Produções e Eventos) contra o Acórdão 6109/2017-TCU-Primeira Câmara.
O decisum originário foi proferido no âmbito de tomada de contas especial instaurada pelo Ministério do Turismo em razão da execução parcial do Convênio 254/2010 (Siconv 732863) , cujo objeto era promover o "Encontro da Cultura Popular". José Sally de Araújo teve contas julgadas irregulares, foi condenado em débito solidariamente com Sergio Wanderley Martins de Castro-ME, pelo valor de R$ 33.333,33, atualizado desde 29/6/2010, além de terem sido apenados com a multa individual de R$ 5.000,00, nos termos previstos nos arts. 16, inciso III, alínea 'c', e 57 da Lei 8.443/1992.

8.1. Edward Mitchel Duarte Amaral (9231-B/OAB-RN), representando Sergio Wanderley Martins de Castro - ME e José Sally de Araújo.

Procurador Rodrigo Medeiros de Lima.

TOMADA DE CONTAS ESPECIAL. NÃO COMPROVAÇÃO DA REALIZAÇÃO DE UM DOS SHOWS OBJETO DE CONVÊNIO COM O MINISTÉRIO DO TURISMO. IRREGULARIDADE DAS CONTAS. DÉBITO. MULTA. EMBARGOS DE DECLARAÇÃO. CONHECIMENTO. REJEIÇÃO. RECURSO DE RECONSIDERAÇÃO. CONHECIMENTO E NÃO PROVIMENTO. EMBARGOS DE DECLARAÇÃO. CONHECIMENTO E NÃO PROVIMENTO.

TOMADA DE CONTAS ESPECIAL (TCE)

Secretaria de Recursos (SERUR); Secretaria de Controle Externo de Tomada de Contas Especial (SecexTCE).

Trata-se de embargos de declaração opostos por José Sally de Araújo e pela empresa Sergio Wanderley Martins de Castro-ME (SW Produções e Eventos) contra o Acórdão 5904/2019-TCU-Primeira Câmara, que negou provimento ao recurso de reconsideração interposto contra o Acórdão 6109/2017-TCU-Primeira Câmara, por meio do qual os recorrentes tiveram contas julgadas irregulares, foram condenados em débito solidariamente pelo valor de R$ 33.333,33 e apenados com a multa individual de R$ 5.000,00, nos termos previstos nos arts. 16, inciso III, alínea 'c', e 57 da Lei 8.443/1992.
O decisum originário foi proferido no âmbito de Tomada de Contas Especial instaurada pelo Ministério do Turismo em razão da execução parcial do Convênio 254/2010 (Siconv 732863) , cujo objeto era promover o "Encontro da Cultura Popular" no Município de Cruzeta/RN. 
Irresignados, os recorrentes alegam que a deliberação embargada foi omissa quanto à vigência da Lei 13.655/2018, que acrescentou dispositivos na Lei de Introdução às normas do Direito Brasileiro (LINDB) , em específico:
Art. 28. O agente público responderá pessoalmente por suas decisões ou opiniões técnicas em caso de dolo ou erro grosseiro.
Entendem que, por força de tal dispositivo legal, a imputação de penalidade aos recorrentes deve ser precedida da comprovação de dolo ou erro grosseiro dos gestores pelo TCU.  
Conheço dos presentes embargos de declaração, por satisfeitos os requisitos ditados pelo art. 34 da Lei 8.443/1992 c/c art. 287, § 1º, do Regimento Interno do TCU.
Quanto ao mérito, verifico que os recorrentes desconsideram o fundamento explicitado no voto que ampara o decisum embargado, qual seja: a contratação da Banda Forró da Vez por inexigibilidade de licitação, contrariamente ao exigido no art. 25, inciso III, da Lei 8.666/1993. Além da contratação por meio de empresa intermediária, não foi comprovado o valor efetivamente pago aos artistas, o que impede seja estabelecido o nexo de causalidade entre o montante disponibilizado pelo Ministério do Turismo e a destinação dada ao mesmo.
É certo que, por força do art. 70, parágrafo único, da Constituição Federal, compete ao gestor comprovar a boa e regular aplicação dos recursos públicos colocados sob sua responsabilidade, o que faz com que o ônus da prova seja invertido. 
Feitas tais considerações, afasto a ocorrência da alegada omissão, nego provimento aos embargos de declaração opostos por José Sally de Araújo e pela empresa Sergio Wanderley Martins de Castro-ME contra o Acórdão 5904/2019-TCU-Primeira Câmara e VOTO no sentido de que o Tribunal adote a deliberação que ora submeto à apreciação deste Colegiado.
TCU, Sala das Sessões Ministro Luciano Brandão Alves de Souza, em 11 de fevereiro de 2020.
WALTON ALENCAR RODRIGUES 
Relator